【裁判字號】    98,交聲,1437
【裁判日期】    981224
【裁判案由】    聲明異議
【裁判全文】
臺灣臺南地方法院交通事件裁定        98年度交聲字第1437號
原處分機關    交通部公路總局嘉義區監理所麻豆監理站
異  議  人
即受處分人    甲○○
上列受處分人因違反道路交通管理處罰條例案件，對於交通部公
路總局嘉義區監理所麻豆監理站98年11月16日所為之裁決處分（
處分案號：麻監裁罰字第裁75-M00000000號），聲明異議，本院
裁定如下：
    主  文
原處分撤銷。
甲○○不罰。
    理  由
一、原處分意旨略以：異議人甲○○駕駛車牌號碼TM-3479號自
    用小客車，於民國98年9月3日17時30分許，行經臺南縣善化
    鎮○○路94號前時，因疏未注意保持兩車之安全間隔，不慎
    擦撞同向在前由第三人黃秋絨所騎乘車牌號碼KH9-013號機
    車，黃秋絨因此人車倒地，並受有軀幹挫傷及下肢挫傷等傷
    害。異議人於駕車致黃秋絨受傷後，並未停車查看，亦未對
    傷者採取救護措施，未留下聯絡資料，未保持車輛終止位置
    ，未通知警察機關處理即逃逸，經臺南縣警察局善化分局據
    報通知異議人到局製作筆錄後予以製單舉發，嗣經移送機關
    即交通部公路總局嘉義區監理所麻豆監理站（下稱原處分機
    關）以其違規事實明確，依道路交通管理處罰條例第62條第
    第4項，裁處異議人罰鍰新臺幣（下同）6,000元，吊銷駕駛
    執照，1年內禁考等語。
二、聲明異議意旨略以：伊於事後經警通知，才知道有擦撞到別
    人之機車，當時並不知有碰撞，如果知道就會停下來等語，
    為此聲明異議，請求撤銷原處分等語。
三、按汽車駕駛人駕駛汽車肇事致人受傷或死亡者，應即採取救
    護措施及依規定處置，並通知警察機關處理，不得任意移動
    肇事汽車及現場痕跡證據，違反者處3,000元以上9,000元以
    下罰鍰。但肇事致人受傷案件當事人均同意時，應將肇事汽
    車標繪後，移置不妨礙交通之處所；前項駕駛人肇事致人受
    傷而逃逸者，吊銷其駕駛執照；致人重傷或死亡而逃逸者，
    吊銷其駕駛執照，並不得再考領；汽車駕駛人，曾依本條例
    其他各條規定吊銷駕駛執照者，1年內不得考領駕駛執照，
    道路交通管理處罰條例第62條第3項、第4項、第67條第3項
    分別定有明文。
四、原處分機關認異議人有上開違規情事，無非係以臺南縣警察
    局98年11月3日南縣警交字第M00000000號舉發違反道路交通
    管理事件通知單為其論據，惟查：本件兩車擦撞點係異議人
    小客車之右後方輪胎與第三人黃秋絨機車之左方腳踏板處，
    有兩車擦痕照片附卷（本院卷第34-42頁）可稽，審酌該擦
    痕甚為輕微，兼以碰撞點為質軟具有彈性的輪胎，依常情較
    難發生巨大聲響及使車身產生震動，故異議人辯稱：其不知
    兩車有擦撞乙節，應可採信。又異議人因本件交通事故而涉
    嫌駕車肇事逃逸之犯行，經警移送臺灣臺南地方法院檢察署
    （下稱臺南地檢署）檢察官以98年度偵字第16632號偵查案
    進行偵查後，亦認異議人確無肇事故意逃逸之行為，而將該
    部分為不起訴處分乙節，有臺南地檢署98年度偵字第16632
    號不起訴處分書附卷可參。因此，難認異議人有何違反道路
    交通管理處罰條例第62條第3項、第4項規定之肇事致人受傷
    而逃逸之違規行為，自不得依各該規定予以裁罰。
五、綜上所述，異議人雖於上開時、地肇事致人受傷，惟其不知
    有與機車擦撞，難認其主觀上有逃逸之故意，原處分機關未
    予詳察，遽依道路交通管理處罰條例第62條第4項之規定，
    對異議人裁處罰鍰6,000元，並吊銷駕駛執照，1年內禁考之
    處分，即有未洽，本件異議為有理由，應由本院將原處分撤
    銷，並諭知異議人不罰之裁定。
六、據上論斷，應依道路交通管理處罰條例第87條第2項、道路
    交通案件處理辦法第20條前段，裁定如主文。
中    華    民    國    98    年    12    月    24    日
                  交通法庭   法  官  廖建彥
以上正本證明與原本無異。
如不服本裁定應於送達後5日內向本院提出抗告狀（應附繕本）
。
                             書記官  吳揆滿
中    華    民    國    98    年    12    月    24     日


司法院資訊處製作；財團法人民間司法改革基金會備份。
